臺灣臺中地方法院民事判決　93年度訴字第1249號
原　告　甲○○
被　告　乙○○
上列當事人間請求損害賠償等事件，於中華民國９４年１０月２
５日言詞辯論終結，本院判決如下：
    主    文
被告應給付原告新臺幣壹拾萬元，及自民國九十三年六月十九日
起至清償日止，按週年利率百分之五計算之利息。
原告其餘之訴駁回。
訴訟費用由被告負擔二十分之一，餘由原告負擔。
本判決原告勝訴部分，得為假執行。但被告以新臺幣壹拾萬元為
原告預供擔保，得免為假執行。
原告其餘假執行之聲請駁回。
    事實及理由
一、本件原告起訴主張：中國集郵會（以下簡稱中郵）自民國４
    ２年８月９日成立迄今，已逾５０年，為全國第一個成立之
    全國性集郵協會，會員遍及全球各國，原告曾任中郵第３３
    屆、第３４屆理事長。被告因見中郵會務推展蒸蒸日上，心
    生嫉妒，明知其非中郵會員，竟於訴外人呂朝成所主編之「
    中縣郵訊」中，一再為文干涉中郵會務，指責中郵召開之理
    監事會議人數不足，並向內政部檢舉，案經內政部於９１年
    ２月６日以台內社字第０９１０００５０６０─１號函覆中
    郵，另函覆被告，說明開會人數不足已作改進。詎被告意猶
    未足，仍心生怨懟，在「中縣郵訊」第１０６期上稱其「他
    心有不服」，續以「有如此內政部才有如此中郵」投稿「郵
    林月刊」未獲採用。被告再三以同一話題攻訐中郵會務，已
    達二年之久，原告對其無理干擾會務，多方容忍，詎被告變
    本加厲，於９２年３、４月間，分別在「中縣郵訊」第１０
    ５期中漫罵原告為「像瘋狗一樣隨意為亂咬人」、第１０６
    期中漫罵原告為「神智不清，或頭殼壞去」、「胡作非為」
    等，使原告一世英名，幾毀於一旦，並使原告精神受到極大
    之打擊，爰依民法第１９５條規定，聲明(一)被告應賠償原告
    新臺幣（下同）２００萬元，及自起訴狀繕本送達翌日起至
    清償日止，按年息百分之五計算之利息；(二)被告應在「聯合
    報」、「中國時報」、「自由時報」、「郵林月刊」、「中
    國集郵協會會務簡訊」第一版連登五天標題及內容如附件之
    道歉聲明啟事；(三)原告願供擔保，請准宣告假執行；(四)訴訟
    費用由被告負擔。
二、被告則以：８９年７月２３日中華集郵團體聯合會（以下簡
    稱郵聯會）召開「第三屆第一次會員代表大會」，並選出王
    豐銓先生為第三任理事長。郵聯會於８９年８月５日假臺北
    來來飯店舉行第二屆、第三屆理事長交接，當時郵聯會秘書
    處擬於理事長交接後順便召開「第一次臨時會員代表大會」
    ，所以除了「會員代表報到簽名單」外，另準備了一份「召
    開中華集郵團體聯合會第三屆第一次臨時會員代表大會請求
    書聯署會員代表名單」請會員代表簽名聯署，但臨時會因有
    人反對而沒有開成，原告便是反對者之一。被告遂在「郵林
    月刊」第２３１期發表了一篇「敬覆甲○○理事長」的文章
    ，內容主要為：如果有全體會員代表五分之一人數簽名，便
    可依據「中華集郵團體聯合會章程」第２６條規定召開「臨
    時會員代表大會」，被告並於文中附了一份有甲○○先生簽
    名的「召開中華集郵團體聯合會第三屆第一次臨時會員代表
    大會請求書聯署會員代表名單」。詎原告看過前文後，竟寫
    了一篇「敬復乙○○先生『有話要說』」的文章，刊登在中
    興郵學會出刊的「郵林月刊」第２３４期第３２頁及中郵８
    ９年１２月１日出刊的「中郵簡訊」第１８頁，誣指被告文
    中所附的「召開中華集郵團體聯合會第三屆第一次臨時會員
    代表大會請求書聯署會員代表名單」是偽造的。被告為了澄
    清，撰文「再復甲○○理事長─請勿信口開河」，請求刊登
    在原告主編之「中郵簡訊」，竟遭拒絕。被告乃於「中縣郵
    訊」第１０５期在「敬復郵前輩林永昌先生」的文章裡，談
    到「．．．．話說從頭，筆者所以會批評何理事長之不是，
    乃肇因於他並對本人之誣蔑，說我『偽造文書』（見「郵林
    」二三四期第３２頁及８９年１２月１日出刊「中郵簡訊」
    第１８頁。何先生掌有中郵簡訊之媒體，可以像瘋狗一樣隨
    意為文亂咬人，卻不讓當事人有公平的發表、澄清機會（筆
    者投稿，他不刊登），在這種情形之下，有人怪我不先跟何
    理事長溝通，請問怎麼溝通？」，原告既指被告偽造文書，
    被告因自衛、自辯及保護合法之利益而為文善意發表言論，
    合於法律免責之條件，自無損原告之名譽。又被告對於中郵
    召開會議之缺失而為文發表在「郵林月刊」計有八篇：「郵
    壇出現烏龍大事─全國最大郵會發行『烏龍』會訊」（第２
    ３７期）、「龜笑鱉無尾─兼談『請假』」（第２３９期）
    、「未達法定出席人數的會議可以追認嗎？」（第２４０期
    ）、「大家來關心郵會『理監事聯席會議」（第２４２期）
    、「否定『不合法』的理監事聯席會議」（第２４３期）、
    「談郵會理監事之出缺與遞補（第２４４期）」、「談『稿
    源不足』」（第２４５期），均係依據原告所主編之「中郵
    簡訊」內容而發現，因被告文章刊登後，未見中郵改進，被
    告才修函向主管機關內政部抗議其對中郵未盡督導之責，且
    中郵於９０年１０月２６日以（九十）協瑞總字第００二三
    號回復內政部函中亦自承：「本會理監事聯席會議所通過決
    議，雖有監事出席人數不足致有瑕疵」，足認被告上開對於
    中郵召開會議之缺失所為文發表之八篇文章論點是正確的。
    原告所主持之中郵既有重大缺失，被告於「中縣郵訊」第１
    ０６期在「敬復郵前輩林永昌先生」的文章裡，談到「．．
    何先生會不懂，莫非他已神智不清，或頭殼已壞去，這種人
    擔任所謂『全國最大郵會』的理事長，怎叫人放心？），乃
    對於可受公評之事，所為適當之評論，合於法律免責之條件
    ，自無損原告之名譽等語置辯，聲明：(一)原告之訴及假執行
    之聲請均駁回；(二)訴訟費用由原告負擔；(三)如受不利判決，
    請准提供擔保免為假執行。
三、按訴狀送達後，原告不得將原訴變更或追加他訴，但擴張或
    減縮應受判決事項之聲明者，不在此限，民事訴訟法第２５
    ５條第１項第３款定有明文。原告訴之聲明(二)原聲明：被告
    應在「聯合報」、「中國時報」、「自由時報」等大報第一
    版連登五天道歉聲明啟事，嗣於９４年１０月２０日具狀擴
    張被告應在「聯合報」、「中國時報」、「自由時報」、「
    郵林月刊」、「中國集郵協會會務簡訊」第一版連登五天標
    題及內容如附件之道歉聲明啟事，核為擴張應受判決事項之
    聲明，與民事訴訟法第２５５條第１項第３款規定相符，應
    予准許，合先敘明。
四、本件原告主張其曾任中郵第３３屆、第３４屆理事長，被告
    於９２年３、４月間，分別在訴外人呂朝成所主編之「中縣
    郵訊」第１０５期、第１０６期中分別發表文章說原告「像
    瘋狗一樣隨意為文亂咬人」、「神智不清，或頭殼壞去」、
    「胡作非為」之事實，業據其提出當選證明書、「中縣郵訊
    」第１０５期、第１０６期等件為證，被告對此亦未爭執，
    此部分事實，堪信為真實。又被告主張其「再復甲○○理事
    長─請勿信口開河」文章，原投稿於原告所主編之中郵「會
    務簡訊」，原告拒絕刊登及原告所主持之中郵第３４屆第１
    次至第６次中郵理監事聯席會議有瑕疵之事實，業據被告提
    出９０年１月１８日鳳山豬腹內第４８７７８號郵件掛號執
    據、中郵第３４屆第１次至第６次理監事聯席會議決議錄及
    原告於９０年１０月２６日以（九十）協瑞總字第００二三
    號復內政部函等件為證，復為原告所不爭執，此部分事實，
    亦堪信為真實。
五、按人民有言論之自由，為憲法第１１條所明定之基本權利，
    而人民維護自我名譽之名譽權，雖未於憲法中以列舉方式明
    定之，但應可認係憲法第２２條以概括方式所欲保護之基本
　　權利，此二基本權利與其他憲法所保障之基本權利，均同以
  　實現自我，維護基本人性尊嚴，建構共同社會生活為最終目
    標。雖於個人自我實現過程中，因個人單方利益之考量，於
    形式上難免產生不同基本權利間之扞格衝突，但就憲法此一
    根本大法對於人民基本權利之保障以達成共同社會生活目標
    而言，當非其本意，因此不同基本權利間（包括不同主體之
    同種基本權利）之如何互相界定，「和諧原則」提供一至為
    重要之思考模式，此無可避免地牽涉價值選擇或價值權衡之
    問題，當然不論選擇或權衡，並非謂何種、何人基本權利高
    於他種、他人基本權利，或謂何人、何種基本權利應優先被
    選擇，而係於和諧原則中，依據憲法所欲達成之社會共同生
    活目標之基本精神，於實質上，使基本權利間互相平衡地同
    受憲法之保障，憲法第２３條之規定，即隱藏此理論基礎。
    而基本權利間之形式衝突，其中最古老、典型者，莫過於言
    論自由基本權利與名譽自由基本權利間，因而於憲法下位規
    範之刑法中，人民所蓄意公開向大眾發表之言論，若因此侵
    害他人之名譽，原則上應成立刑法第３１０條之誹謗罪（名
    譽基本權利之保障），但於某些情形，若因不能意見公開，
    以滿足人民知之權利，反而將使意見無法溝通，使真理被隱
    瞞，此對於公意之形成，勢必有所妨害，基於和諧原則，刑
    法第３１１條特別規定：「以善意發表言論，而有下列情形
    之一者，不罰：一因自衛、自辯或保護合法之利益者；二公
    務員因職務而報告者。三對於可受公評之事，而為適當之評
    論者；四對於中央及地方之會議或法院或公眾集會之記事，
    而為適當之載述者」。所謂「善意」者，乃惡意之對，係指
    行為人心意之初動，並無惡害於他人之故意者而言；所謂「
    「適當之評論」，即其評論不偏激而中肯，未逾越必要範圍
    之程度者而言，至其標準仍應就社會一般之通念，以客觀之
    標準決之。經查，
　(一)依原告所提出，復為被告所不爭執之郵林月刊第２３１期、
  　２３４期、２３６期、第２３７期、２３９期、２４０期、
    ２４１期、２４２期、２４３期、２４４期、２４５期中，
    從時間及比對兩造文章內容得知：本案肇始於被告在「郵林
    月刊」第２３１期「敬覆甲○○理事長」的文章中附了一份
    有「甲○○」簽名的「召開中華集郵團體聯合會第三屆第一
    次臨時會員代表大會請求書聯署會員代表名單」，認為只要
    有全體會員代表五分之一人數簽名，便可依據章程規定召開
    臨時會員代表大會；原告在「郵林月刊」第２３４期「敬覆
    乙○○先生『有話要說』」的文章中認為該會員代表名單為
    偽造；被告在「郵林月刊」第２３４期「再復甲○○理事長
    ─請勿信口開河」認為原告提出其「偽造文書的法律問題」
    ，已牽涉到被告名譽，該文被告原投稿於原告所主編之中郵
    「會務簡訊」，原告未予採用。其後被告針對中郵會務缺失
    ，在「郵林月刊」第２３７期、２３９期、２４０期、２４
    １期、２４２期、２４３期、２４４期、２４５期連續發表
    了「郵壇出現烏龍大事─全國最大郵會發行『烏龍』會訊」
    、「龜笑鱉無尾─兼談『請假』」、「未達法定出席人數的
    會議可以追認嗎？」、「掛羊頭賣狗肉─談沒有監事參與的
    理監事聯席會議」、「大家來關心郵會『理監事聯席會議」
    、「否定『不合法』的理監事聯席會議」、「談郵會理監事
    之出缺與遞補」、「談『稿源不足』」。
  (二)而被告在訴外人呂朝成所主編之「中縣郵訊」第１０５期、
    第１０６期中發表文章說原告「像瘋狗一樣隨意為文亂咬人
　　」、「神智不清，或頭殼壞去」、「胡作非為」等文字，還
  　原上開文字全文，被告於「中縣郵訊」第１０５期在「敬復
    郵前輩林永昌先生」的文章裡寫到「大家好像卻把目光焦點
    放在『投稿一定要用正本嗎」？及其而延伸出來的若干問題
    上，可說已模糊了筆者連續為文批評中郵主持人何國安理事
    長胡作非為之焦點。話說從頭，筆者所以會批評何理事長之
    不是，乃肇因於他並對本人之誣蔑，說我『偽造文書』（見
    「郵林」二三四期第３２頁及８９年１２月１日出刊「中郵
    簡訊」第１８頁。何先生掌有中郵簡訊之媒體，可以像瘋狗
    一樣隨意為文亂咬人，卻不讓當事人有公平的發表、澄清機
    會（筆者投稿，他不刊登），在這種情形之下，有人怪我不
    先跟何理事長溝通，請問怎麼溝通？」，揆其文義，係向訴
    外人林永昌及「中縣郵訊」讀者說明原告拒絕刊登被告所撰
    寫「再復甲○○理事長─請勿信口開河」文章，卻於「敬覆
    乙○○先生『有話要說』」的文章中，隨意指責被告有原告
    簽名的「召開中華集郵團體聯合會第三屆第一次臨時會員代
    表大會請求書聯署會員代表名單」為偽造，上開文字，固可
    認為係自衛、自辯之言論，惟指原告「胡作非為」、「掌有
    中郵簡訊之媒體，可以像瘋狗一樣隨意為文亂咬人」等文字
    ，顯係以負面、攻訐性用語稱呼原告之行為，難謂該言論屬
    刑法第３１１條之「善意發表」。又被告於「中縣郵訊」第
    １０６期在「敬復郵前輩林永昌先生（續）」的文章裡寫到
    「筆者提出這些真相之後，何國安先生真的改進了嗎？若前
    六次既然都已不成立，怎會接著馬上出現『第七次』（九一
    年二月一日『中郵簡訊』第三頁）、『第八次』（九一年四
    月一日『中郵簡訊』第三頁）、『第九次』（九十年六月三
    十日『中郵簡訊』第三頁）的『理監事聯席會』。這就好比
    打球，前六分根本沒得到，哪來第七分、第九分呢？這是連
    三歲小孩子都知道的事，何先生會不懂，莫非他已神智不清
    ，或頭殼已壞去，這種人擔任所謂『全國最大郵會』的理事
    長，怎叫人放心？）這些都是何理事長不承認其缺失（更不
    用說已經改進）的充分證據，難道又是筆者冤枉了何理事長
    嗎？其督導單內政部又盡責針對這些缺失要求他改進了嗎？
    答案沒有。這不就是內政部失職又添了一樁嗎？」，揆其文
    義，固可認為被告係向訴外人林永昌及「中縣郵訊」讀者說
    明原告所主持之中郵第３４屆第１次至第６次理監事聯席會
    議，因會議召開有瑕疵而不成立，自無其後第７次、第８次
    、第９次理監事聯席會議。中郵為集郵協會，屬公益團體，
    既將其理監事聯席會議決議，刊登在所發行之「中國集郵協
    會會務簡訊」，其理監事聯席會議召集程序及決議方法，自
    容許讀者及公眾之評論，惟被告於文中指原告「神智不清」
    、「頭殼已壞去」，言論偏激，並非中肯，已逾越評論之必
    要範圍，難謂該言論屬刑法第３１１條第３款之「適當之評
    論」。
  (三)綜上所述，被告於訴外人呂朝成所主編之「中縣郵訊」第１
    ０５期、第１０６期中發表文章說原告「胡作非為」、「像
    瘋狗一樣隨意為文亂咬人」、「神智不清」、「頭殼壞去」
    等文字，非屬「善意發表」，亦非「適當之評論」，不符合
    刑法第３１１條言論免責條件，被告主張其上開言論，合於
    刑法第３１１條法律免責之條件等語，不足採信。而被告撰
    寫上開指摘文字之文章，係刊登在９２年３月１５日及同年
    ４月１５日訴外人呂朝成所主編之「中縣郵訊」第１０５期
    、第１０６期，，則原告於９３年６月４日為本件侵權行為
    之損害賠償請求，並未逾２年之時效期間，併此敘明。
六、按因故意或過失，不法侵害他人之權利者，負損害賠償責任
    ；不法侵害他人之身體、健康、名譽、自由、信用、隱私、
    貞操，或不法侵害其他人格法益而情節重大者，被害人雖非
    財產上之損害，亦得請求賠償相當之金額，民法第１８４條
    第１項、第１９５條第１項分別定有明文。被告於訴外人呂
　  朝成所主編之「中縣郵訊」第１０５期、第１０６期中發表
    文章說原告「胡作非為」、「像瘋狗一樣隨意為文亂咬人」
    、「神智不清」、「頭殼壞去」等文字，不符合刑法第３１
    １條言論免責條件，已如前述，而該等文字，足以貶損原告
    在社會上的評價，使其受到他人憎惡、蔑視、侮辱、嘲笑、
    不齒與其往來，被告自係故意不法侵害原告之名譽權。而名
    譽被侵害者，加害人應賠償之非財產上損害，以相當金額為
    限。所謂「相當」，應以實際加害情形與其名譽影響是否重
    大，被害者之身分地位與加害人經濟狀況等關係定之，有最
    高法院４７年臺上字第１２２１號判例可參；又被害人名譽
    影響重大與否，亦應以客觀之社會價值衡量，不得專以受害
    人主觀之感受為斷。被告於訴外人呂朝成所主編之「中縣郵
    訊」第１０５期、第１０６期中發表文章說原告「胡作非為
    」、「像瘋狗一樣隨意為文亂咬人」、「神智不清」、「頭
    殼壞去」等文字，以原告自詡之高，難免主觀感覺名譽受損
    嚴重，惟原告時任中郵第３４屆理事長，其言行事關公益，
    應以最大之容忍，接受各界集郵同好者監督，且原告拒絕刊
    登被告所撰寫「再復甲○○理事長─請勿信口開河」文章，
    於「敬覆乙○○先生『有話要說』」的文章中，指責被告有
    原告簽名的「召開中華集郵團體聯合會第三屆第一次臨時會
    員代表大會請求書聯署會員代表名單」為偽造，及原告所主
    持之中郵理監事聯席會議有瑕疵之事務，本屬真實，被告將
    上開事務與郵友互相發表不同意見，係希望讀者了解真相，
    雖於討論過程中，將負面情緒性文字帶入文章，致損害原告
    名譽，惟該危害與憲法保護言論自由之價值相衡量，尚屬輕
    微。而原告９２年度所得為２１８４００元，９３年度所得
    為２１６０００元；被告９２年度所得0000000元、
    ９３年度0000000元，有本院依職權調閱兩造財產所
    得調件明細表附卷可稽，被告資力高原告等情，因認原告請
    求被告賠償之名譽損害，以１０萬元為適當。
七、又名譽被侵害者，並得請求為回復名譽之適當處分，民法第
    １９５第１項後段定有明文。所謂「適當之處分」，係指該
    處分在客觀上足以回復被害人之名譽且屬必要者而言，有最
    高法院８６年度臺上字第３７０６號判決可參。本件原告名
    譽受損，係因被告於訴外人呂朝成所主編之「中縣郵訊」第
    １０５期、第１０６期中發表文章說原告「胡作非為」、「
    像瘋狗一樣隨意為文亂咬人」、「神智不清」、「頭殼壞去
    」等文字所致，本院並未認定被告於郵林月刊第２３１期、
    第２３７期、２３９期、２４０期、２４１期、２４２期、
    ２４３期、２４４期、２４５期所發表之「敬覆甲○○理事
    長」、「郵壇出現烏龍大事─全國最大郵會發行『烏龍』會
    訊」、「龜笑鱉無尾─兼談『請假』」、「未達法定出席人
    數的會議可以追認嗎？」、「掛羊頭賣狗肉─談沒有監事參
    與的理監事聯席會議」、「大家來關心郵會『理監事聯席會
    議」、「否定『不合法』的理監事聯席會議」、「談郵會理
    監事之出缺與遞補」、「談『稿源不足』」等文章，有何損
    害原告及中郵名譽之情事，原告於附件之道歉聲明啟事中，
    要求被告連同文章內容道歉，顯無必要；又原告拒絕刊登被
    告所撰寫之「再復甲○○理事長─請勿信口開河」文章及原
    告所主持之中郵第３４屆第１次至第６次中郵理監事聯席會
    議確有瑕疵，已如前述，被告在訴外人呂朝成所主編之「中
    縣郵訊」第１０５期、第１０６期中所發表之「敬復郵前輩
    林永昌先生」文章中，若未摻入「胡作非為」、「像瘋狗一
    樣隨意為文亂咬人」、「神智不清」、「頭殼壞去」等負面
    情緒性文字，該文章本為憲法所保護之言論自由。原告於附
    件之道歉聲明啟事中，未具體指明被告係因在「中縣郵訊」
    第１０５期、第１０６期「敬復郵前輩林永昌先生」文章中
    ，說原告「胡作非為」、「像瘋狗一樣隨意為文亂咬人」、
    「神智不清」、「頭殼壞去」，損害原告名譽而被告應予道
    歉，反泛指被告所撰寫之「敬復郵前輩林永昌先生」全文，
    均屬損害原告及中郵名譽之情事，容易使讀者誤信被告指原
    告拒絕刊登被告所撰寫之「再復甲○○理事長
    ─請勿信口開河」文章及原告所主持之中郵第３４屆第１次
    至第６次中郵理監事聯席會議有瑕疵之事均非真實，足以妨
    害讀者知的權利。至訴外人王道湘並非本件當事人，本院亦
    未認定被告對其有何妨害名譽之事，原告於附件之道歉聲明
    啟事，要求被告併向訴外人王道湘道歉，亦無必要。況附件
    之道歉聲明啟事中，要求被告稱原告及訴外人王道湘為「郵
    界大老」，自貶「原為集郵界之門外漢」，均非中肯及適當
    之道歉文字，是原告所提標題及內容如附件之道歉聲明啟事
    ，已逾越回復原告名譽必要之程度，不應准許，。
八、綜上所述，原告依侵權行為損害賠償之法律關係，請求被告
    賠償名譽損害１０萬元，及自起訴狀繕本送達翌日即９３年
　　６月１９日起至清償日止，按週年利率百分之五計算之利息
    為有理由，應予准許；逾此部分之請求，為無理由，應予駁
    回。
九、本件原告勝訴部分，所命給付之金額既未逾五十萬元，依民
    事訴訟法第３８９條第１項第５款規定，應依職權宣告假執
    行；又被告陳明願供擔保請准免為假執行之宣告，合於法律
    規定，爰酌定相當擔保金額併宣告之。至原告敗訴部分，其
    假執行之聲請已失所附麗，不予准許，應併予駁回。
十、本件判決之結果已臻明確，兩造其餘攻擊、防禦方法暨所提
    證據，經審酌均於判決結果無影響，爰不一一論述，附此敘
    明。
據上論結：本件原告之訴一部有理由，一部無理由，依民事訴訟
法第７９條、第３８９條第１項第５款、第３９２條，判決如主
文。
中　　華　　民　　國　　94　　年　　11　　月　　8 　　日
                  民事第二庭    法  官　劉正中
上列正本係照原本作成。
如對本判決上訴，須於判決送達後20日內向本院提出上訴狀。
中　　華　　民　　國　　94　　年　　11　　月　　8 　　日
                                書記官　黃美雲
附件：
標題：敬向中國集郵協會（前）理事長甲○○（國安）老先生等
　　　道歉聲明啟事
內容：本人原為集郵界之門外漢，何能執筆干涉其家內事？且本
　　　人雖為人師表，本應恪守禮儀，敬老尊賢，惟因本人年青
      氣盛，恃才傲物，而遣詞欠當，乃有為文冒瀆之處，故自
      民國８９年１１月第２３１期，起至民國９１年１月第２
      ４５期之「郵林月刊」，又於民國９２年３月第１０５期
      及同年４月第１０６期之「中縣郵訊」連續刊登，足以妨
      害「中國集郵協會」（前）理事長甲○○（筆名：何國安
      ）老先生，及中國集郵協會名譽之文章。
      本人前經何理事長三次寬宥之機會，本人應三省乎吾身，
      惟因未能體會其苦心，以致鑄成大錯，今荷蒙何理事長與
      中國集郵協會法規委員會主任委員王道湘大老等於民國９
      ３年５月１０日具狀撤回對於中縣郵訊主編呂朝成君之告
      訴，以致其效力及於同案之本人，本人乃未受到刑事追訴
      ，往事難追憶，而本案現已涇渭分明，茲特登報向上開集
      郵界之兩位大老致最深之道歉。
